---
title: "Importación, Manipulación y Visualización de Datos"
subtitle: "```r emojifont::emoji('alien') ``` <br><br> Sesión 2"
author: "Gabriel Cabrera G."
date: "25/05/2018"
output:
  xaringan::moon_reader:
    css: ["default", "rladies", "rladies-fonts"]
    lib_dir: libs
    nature:
      highlightStyle: github
      highlightLines: true
      countIncrementalSlides: false
      ratio: '16:9'
    includes:  
      in_header: header.html
---

```{r setup, include=FALSE}
options(htmltools.dir.version = FALSE)
knitr::opts_chunk$set(tidy = FALSE, eval = FALSE, encoding = "utf-8")
```

class: inverse, center, middle

<iframe src="https://giphy.com/embed/J2xkAW1E8kvyE" width="480" height="244" frameBorder="0" class="giphy-embed" allowFullScreen></iframe><p><a href="https://giphy.com/gifs/J2xkAW1E8kvyE"></a></p>

>"ctrl + shift + m ... ctrl + enter, ctrl + shift + m ... ctrl + enter "

---
class: inverse, center, middle


# Mantenerse en Contacto

<a href="mailto:gcabrerag@gmail.com"><i class="fa fa-paper-plane fa-fw"></i>&nbsp; gcabrerag@gmail.com</a><br>
<a href="https://gabocg.github.io/personal_site/"><i class="fa fa-link fa-fw"></i>&nbsp; gabocg.github.io</a><br>
<a href="https://twitter.com/GaboC_g"><i class="fa fa-twitter fa-fw"></i>&nbsp; @GaboC_g</a><br>
<a href="http://github.com/GaboC_g"><i class="fa fa-github fa-fw"></i>&nbsp; @GaboC_g</a><br>
<a href="http://pregrado.fen.uchile.cl/"><i class="fa fa-map-marker fa-fw"></i>&nbsp; Facultad de Economía & Negocios, Universidad de Chile </a>


---
class: inverse, center, middle

# Importación: readr, readxl & heaven

---

# readr: un planeta perteneciente al tidyverse 

La librería `readr` nos permite cargar plain-text en R, pero en `data frames`.

```{r,message=FALSE,eval=TRUE}
library(tidyverse)
```

    - read_csv(): comma-delimited files.
    - read_csv2(): semicolon-separated files (donde , es usado para decimales).
    - read_tsv(): reads tab-delimited files.
    - read_delim(): archivos con cualquier delimitador.

Para efecto de esta sesión usaremos la data perteneciente a 5000 películas:

```{r, message=FALSE,eval = TRUE,warning=FALSE}
movies <- read_csv("tmdb_5000_movies.csv")
```
  
Construimos un objeto con el nombre `movies`<sup>1</sup>, cuya clase es un `tibble`, este último es una extensión del `tidyverse` para el `data.frame`. Cuando usamos `read_csv()` en la consola se "imprime" la especificación de cada columna, nombre y tipo.  


.footnote[
[1] Fijarse en la variable `keywords`. 

]

---

# readr: función `parse_*()`

Antes de continuar con nuestra base, veamos la función `parse_*()`, la que permite seleccionar un character vector y retornar un vector más especializado:

```{r, message=TRUE}
str(parse_logical(c("TRUE", "FALSE", "NA")))
str(parse_integer(c("1", "2", "3")))
str(parse_date(c("2010-01-01", "1979-10-14")))
```

```r
parse_factor(c("apple", "banana", "banana"), levels = fruit)
```

## Otros tipos de datos

Para otro tipo de datos, se recomienda comenzar con los otros listados en el `tidyverse` para datos rectangulares:

- **haven**: SPSS, Stata y archivos SAS, ojo con la codificación de caracteres.
- **readxl**:  Archivos excel (*xls*  y  *xlsx*)

Para datos jerarquizados usar: **jsonlite** para JSON (*JavaScript Object Notation*) y **xml2** para XML (*Extensible Markup Language*).

---
class: inverse, center, middle

# Manipulación: dplyr & tidyr 

---
# Operador `%>%`

Si bien no es obligatorio, `tidyr` y `dplyr` pueden usar el operador `%>%` desarrollado por [Stefan Milton Bache](https://twitter.com/stefanbache), que es muy útil para entender el código.

1. Mútiples Objetos

```r
     a <- filter(data, variable == numeric_value)
     b <- summarise(a, Total = sum(variable))
     c <- arrange(b, desc(Total))
```

2. Opción `%>%`:

```r
     data %>%
          filter(variable == “value”) %>%
            summarise(Total = sum(variable)) %>%
            arrange(desc(Total))
```

---
# Librería `tidyr`

* `gather()`: Considera multiples columnas y las une, "wide" to longer
* `spread()`: Considera dos columnas (key & value) y las separa en multiple columnas, "long" to wide.
* `separate()`: Separa una columna en múltiples.
* `unite()`: Combina multiples columnas en una sola.

<center><iframe src="https://giphy.com/embed/C6JQPEUsZUyVq" width="480" height="204" frameBorder="0" class="giphy-embed" allowFullScreen></iframe><p><a href="https://giphy.com/gifs/james-franco-same-but-different-C6JQPEUsZUyVq"></a></p></center>

---
## gather()

**ejemplo 1**

```{r}

table4a  %>%
gather(`1999`, `2000`, key = "year", value = "cases")
```


**ejemplo 2**

```{r}

table4a  %>%
gather(`1999`, `2000`, key = "year", value = "cases")
```


**ejemplo 3**

```{r}
tidy4a <- table4a %>%
gather(`1999`, `2000`, key = "year", value = "cases")

tidy4b <- table4b %>%
gather(`1999`, `2000`, key = "year", value = "population")

left_join(tidy4a, tidy4b)
```

---

## spread()

```{r}
spread(table2, key = type, value = count)
```


## separate()

**ejemplo 1**

```{r}
table3 %>%
separate(rate, into = c("cases", "population"))
```


**ejemplo 2**

```{r}
table3 %>%
separate(rate, into = c("cases", "population"), sep = "/")
```

---
## unite()

**ejemplo 1**

```{r}
table5 %>%
  unite(new, century, year)
```

**ejemplo 2**
```{r}
table5 %>%
  unite(new, century, year, sep = "")
```

---
# Librería `dplyr` `r emojifont::emoji('heart') `

* `select()`: Selecciona.
* `filter()`: Filtra.
* `group_by()`: Agrupa los datos bajo alguna categoría.
* `summarise()`: resume los datos bajo alguna función.
* `arrange()`: Ordena los datos
* `mutate()`: genera nuevas variables

<center>
<iframe src="https://giphy.com/embed/2hfq6SWKHsjSg" width="480" height="200" frameBorder="0" class="giphy-embed" allowFullScreen></iframe><p><a href="https://giphy.com/gifs/ignorance-2hfq6SWKHsjSg"> Are you ready !!!</a></p></center>

---
# dplyr & Stata


Seleccionar dentro de grupos

|                      Stata                                                |                        dplyr                                            |
|:-------------------------------------------------------------------------:|:-----------------------------------------------------------------------:|
| <p align="left"> egen temp = max(v1), by(id) <br> keep if v1 == temp </p> |<p align="left">  df %>% group_by(id) %>% filter(v1 == max(v1)) </p>     |
| <p align="left"> bys id: keep if _n == 1 </p>                             |<p align="left">  df %>% group_by(id) %>% slice(1) </p>                  |
| <p align="left"> bys id (v1): keep if _n <= 2  </p>                       |<p align="left"> df %>% group_by(id) %>% filter(row_number(v2) <= 2) </p>|


---
# dplyr & Stata

Aplicar funciones dentro de grupos

|                      Stata                                                |                        dplyr                                             |
|:-------------------------------------------------------------------------:|:------------------------------------------------------------------------:|
| <p align="left"> egen v1mean = mean(v1), by(id) </p>                      |<p align="left">  df %>% group_by(id) %>% mutate(v1mean = mean(v1)) </p>  |
| <p align="left"> bys id : replace v1 = v1[1] </p>                         |<p align="left">  df %>% group_by(id) %>% mutate(v1 = v1[1]) </p>         |
| <p align="left"> collapse (mean) v1 (sd) v2, by(id) </p>                  |<p align="left"> df %>% group_by(id) %>% summarize(mean(v1), sd(v2)) </p> |

---
# Continuando con nuestra base...

```{r, message=FALSE, warning=FALSE, eval = TRUE}
if(!require("pacman")) install.packages("pacman")
p_load("tidyverse","maps","ggthemes","jsonlite")

movies <- read_csv("tmdb_5000_movies.csv")

keywords <- movies %>%    
            filter(nchar(keywords)>2) %>% # ve los numeros de caracteres y selecciona a los que poseen mayot de 2
            mutate(                           # creamos nuevos variable 
              js = lapply(keywords, fromJSON) # contiene una lista con nuestros valores
            ) %>%                             # vamos a obtener la id y los name 
            unnest(js) %>%                    # cada elemento de una lista la pasa a una fila
            select(id, title, keyword=name)   # seleccionamos las variables y las renombramos otra forma es con rename
```


```r
slice(keywords, sample(1:36184, 5))
```
---

```{r states, message=FALSE, warning=FALSE, eval = TRUE}
# mapeamos la información sobre los estados de Estados Unidos
mapa_estados <- map_data("state")   

# Solo valores únicos del la variable region del objeto states_map
lista_estados <- (distinct(mapa_estados, region))$region  
```

```{r, message=FALSE, warning=FALSE, eval=TRUE}
peliculas_estado <- keywords %>%                            # seleccionamos objeto keywords               
                    filter(keyword %in% lista_estados) %>%  # Filtramos las que si son estados
                    group_by(keyword) %>%                   # Agrupamos por estado
                    summarise(count=n()) %>%                # contamos
                    mutate(nombre_estado=keyword) %>%       # creamos una nueva variable (otra forma se puede?)
                    right_join(                             # unimos por la derecha y vemos los estados que no tenemos
                      tibble(nombre_estado=lista_estados),  # transformamos a tibble
                      by="nombre_estado"                    # unimos por estado (merge)
                    ) %>%                                 
                    select(nombre_estado, count) %>%        # seleccionamos los estados
                    mutate(
                      count=ifelse(is.na(count),0,count)    # transformamos los NA a 0
                    ) %>%
                    arrange(desc(count))                    # Ordenamos de mayor a menor
```


The top 5 states are:

```{r top5}
head(peliculas_estado, 5)
```

---

# ggplot2 `r emojifont::emoji('metal') `

Todo `ggplot2` plot tiene tres componentes:

- Datos
- Un conjunto de aesthetic mappings entre variables y propiedades de visualización.
- Al menos una layer que describe la observación, son usualmente creadas con la función `geom_*`

```{r}
library(ggplot2)

ggplot(mpg, aes(x = displ, y = hwy)) + geom_point()

```

Esto produce el scatterplot definido como:

- Datos: `mpg` 
- Aesthetic mapping: tamaño del motor en la posición x, gasolina en la posición y.
- Layer: puntos.

---
# Color, tamaño, forma y otros atributos del *aesthetic*

Se debe usar otro aesthetics como `colour`, `shape` y `size` (ggplot acepta los nombres americanos como británicos)

```{r}
ggplot(mpg, aes(displ, cty, colour = class)) +
  geom_point() 
```

- Como se puede ver, se creo una guía con los valores, leyenda, así podemos "leer" el gráfico.
- Si se quiere aesthetic para valores fijos, sin scaling: 

```{r}
ggplot(mpg, aes(displ, hwy)) + geom_point(aes(colour = "blue"))
ggplot(mpg, aes(displ, hwy)) + geom_point(colour = "blue")
```

Ejercicios:

```{r}
aes(displ, hwy, colour = class)
aes(displ, hwy, shape = drv)
aes(displ, hwy, size = cyl)
```

- Se recomienda usar `colour` y `shape` con variables categóricas.  
- Mientras que size funciona bien con variables continuas.

---
# Facetting  

Existen dos tipos de `facetting`: grid y wrapped. 

```{r}
ggplot(mpg, aes(displ, hwy)) +
geom_point() +
facet_wrap(~class)
```

```{r}
ggplot(mpg, aes(displ, hwy)) +
geom_point() +
facet_grid(~class) 
```
---

# Plot geoms

## Agregar smoother al plot

```{r}
ggplot(mpg, aes(displ, hwy)) + 
  geom_point() +
  geom_smooth()

```

```{r}
ggplot(mpg, aes(displ, hwy)) +
geom_point() +
geom_smooth(method = "lm")
```

## Boxplot 

```{r}
ggplot(mpg, aes(drv, hwy)) + geom_jitter()
ggplot(mpg, aes(drv, hwy)) + geom_boxplot()
ggplot(mpg, aes(drv, hwy)) + geom_violin()
```

---
## Histograma y polígonos de frecuencia

```{r}
ggplot(mpg, aes(hwy)) + geom_histogram(binwidth = 2.5)
ggplot(mpg, aes(hwy)) + geom_freqpoly(binwidth = 2.5)
```

## Bar charts

```{r}
ggplot(mpg, aes(manufacturer)) +
geom_bar()
```

---

# Ejercicio con ggplot2 y dplyr usando retornos

1. Cargue la base de datos `Finance.Rdata`.
2. Seleccione las cuatro primeras variables.
3. Grafique usando ggplot2.
4. Repita desde lo mismo pero con 10 variables.

<center><iframe src="https://giphy.com/embed/6uMqzcbWRhoT6" width="480" height="360" frameBorder="0" class="giphy-embed" allowFullScreen></iframe><p><a href="https://giphy.com/gifs/cat-animal-kitten-6uMqzcbWRhoT6">Que lata!!!!</a></p></center>

---

# La solución (?)

```{r}
load("Finance.RData")

subset.2 <- Finance %>% 
            select("WMK","UIS","ORB","MAT") %>% 
            as_tibble() %>% 
            mutate(date = as.Date(rownames(Finance)), 
                                  wmk_acum = cumsum(WMK),
                                  uis_acum = cumsum(UIS), 
                                  orb_acum = cumsum(ORB), 
                                  mat_acum = cumsum(MAT)) %>% 
            ggplot() + geom_line(mapping=aes(date,wmk_acum),colour = "red") + 
                       geom_line(mapping=aes(date,uis_acum),colour = "blue")+ 
                       geom_line(mapping=aes(date,orb_acum),colour = "green") + 
                       geom_line(mapping=aes(date,mat_acum),colour = "cyan") +
            labs(title = "Retornos Acumulados", subtitle = "Para muchos periodos", caption = "Nota: acá va la nota sexy") +
            xlab("Periodos") + ylab("Acciones") + scale_colour_manual("Leyenda", values = c("red","blue","green","cyan"), labels = c("wmk","uis","orb","mat")) +
            theme_bw() + theme(legend.position = "bottom")
subset.2            
```

---

# Ahora más eficiente 

```{r}

load("Finance.RData")

# Forma Eficiente
subset.1 <-  apply(Finance[,1:4], 2, function(x) cumsum(x)) %>% 
             as_tibble() %>% 
             mutate(date = as.Date(rownames(Finance))) %>% 
             melt(id.vars = c("date"), variable.name = "ret_acum", value.name = "stocks") %>% 
             ggplot(mapping=aes(date,stocks,colour = ret_acum)) + geom_line() +
             labs(title = "Retornos Acumulados", subtitle = "Para muchos periodos", caption = "Nota: acá va la nota sexy") +
             xlab("Periodos") + ylab("Acciones") + scale_colour_manual("Leyenda", values = c("red","blue","green","cyan"), labels = c("wmk","uis","orb","mat")) +
             theme_bw() + theme(legend.position = "bottom")
subset.1

```

---

# Recuerdan las peliculas..

```{r}
g1 <- ggplot(peliculas_estado) + 
      geom_map(aes(map_id = nombre_estado,fill = count), map = mapa_estados) + 
      expand_limits(x = mapa_estados$long, y = mapa_estados$lat) +
      labs(title ="Cantidad de Peliculas por Estados", subtitle = "Estados Unidos") + xlab("Longitud") + ylab("Latitud") +
      theme_bw()

g1
```

<center><iframe src="https://giphy.com/embed/3ohzdIuqJoo8QdKlnW" width="480" height="222" frameBorder="0" class="giphy-embed" allowFullScreen></iframe><p><a href="https://giphy.com/gifs/reactionseditor-yes-awesome-3ohzdIuqJoo8QdKlnW">Awesome!!!</a></p></center>

---
class: inverse, center, middle

<iframe src="https://giphy.com/embed/18ANhgTABn04M" width="480" height="360" frameBorder="0" class="giphy-embed" allowFullScreen></iframe><p><a href="https://giphy.com/gifs/the-simpsons-lisa-simpson-18ANhgTABn04M"> **Gracias !!!**</a></p>

