---
header-includes:
- \usepackage{hyperref}
- \hypersetup{
     colorlinks=true,
     linkcolor=blue,
     filecolor=cyan,      
     urlcolor=magenta,
 }
- \addtolength{\skip\footins}{0pc plus 2pt}
- \usepackage{ragged2e}

- \usepackage{xcolor}

- \usepackage{fontawesome}

- \usepackage{fancyhdr}
- \usepackage{lipsum}
- \pagestyle{fancy}

- \fancyhead[LO,LE]{Universidad de Chile}
- \fancyhead[RO,RE]{Tópicos en Economía y Negocios Utilizando R}
- \fancyfoot[C,C]{\thepage}
- \fancypagestyle{plain}{\pagestyle{fancy}}
- \renewcommand{\headrulewidth}{0.4pt}% Default \headrulewidth is 0.4pt
- \renewcommand{\footrulewidth}{0.4pt}% Default \footrulewidth is 0pt

# hace que el output del c?digo sea peque?o, en este caso small
# - \DefineVerbatimEnvironment{Highlighting}{Verbatim}{fontsize=\small,commandchars=\\\{\}}

# hace que el output de la consola se peque?o, en este caso small
# - \makeatletter
# - \def\verbatim{\small\@verbatim \frenchspacing\@vobeyspaces \@xverbatim}
# - \makeatother

# \setlength{\parskip}{5pt}

# - \usepackage{framed}
# - \definecolor{shadecolor}{RGB}{248,248,248}
# - \renewenvironment{Shaded}{\vspace{1em}\begin{snugshade}}{\end{snugshade}\vspace{0.25em}}
# - \renewenvironment{Shaded}{\vspace{1em}}{\vspace{1em}}

fontsize: 11pt
geometry: margin=0.95in
output: 
    pdf_document:
      number_sections: true
---

\begin{center}
			%\vspace{1cm}
			\includegraphics[width=1cm]{logo_uchile.jpg}\\
			\large{\textbf{ENMEC357}}\\
			\LARGE{\textbf{Tópicos en Economía y Negocios Utilizando R}}\\
			\textsc{Tarea 2}\\
			\smallskip
			\small{ \noindent \textsc{\textbf{Profesor}: \textit{Victor Macias E.}}}
			\\
			\small{ \noindent \textsc{\textbf{Ayudante}: \textit{Gabriel Cabrera G.\footnote{ \faSend: \href{mailto:gcabrerag@fen.uchile.cl}{gcabrerag@fen.uchile.cl}}}}} 
			\\
			\textsc{\textit{`r format(Sys.time(), '%d %B %Y')`}}	
\end{center}

\vspace{0.1cm}

```{r setup, include=FALSE}
knitr::opts_chunk$set(echo = TRUE)
```

\noindent\rule{\textwidth}{0.5pt}

\vspace{-4pt}

\begin{center}
\textbf{Instrucciones}
\end{center}

1.	Esta tarea debe ser entregada en grupos de máximo 3 personas. 
2.	Se debe enviar una carpeta comprimida que contenga: un script y un breve informe en R Markdown con sus resultados, incluyendo tablas, gráficos, etc., según corresponda. El formato del infome puede ser word o pdf.
3.  El asunto del email con su tarea debe ser "Tarea 2-R Apellido 1 -Apellido 2 -Apellido 3"
4.	La fecha de entrega es el Viernes 14 de Septiembre del 2018 hasta las 23:59 hrs al correo del curso: \href{mailto:r2018uchile@gmail.com}{r2018uchile@gmail.com}. 

\vspace{-8pt}

---

> "PowerPoint is like being trapped in the style of early Egyptian flatland cartoons rather than using the more effective tools of Renaissance visual representation". 
>
> \flushright{\textit{Edward R. Tufte}, Beautiful Evidence}

\vspace{-10pt}

\noindent\rule{\textwidth}{0.5pt}


# Pregunta 1

1. Seleccione dos variables de su interés del *World Development Indicators* para el año 1990 y 2015. Incluya todos los países presentes en la base de datos, excluyendo los agregados regionales. Explique brevemente por qué son relevantes, argumentando a partir de conocimientos de cursos previos y/o trabajos empíricos.

2. Construya un *data frame* y presente los valores máximos, mínimos, media aritmética, mediana y desviación estándar que permita comparar los valores de cada variable en los años 1990 y 2015.

3. Grafique un boxplot para cada una de las variables que permita la comparación de 1990 y 2015. Interprete.


\newpage
# Pregunta 2

1. Desde *Yahoo Finance* obtenga los precios mensuales de los índices accionarios de los siguientes
países desde Enero del 2005 hasta Diciembre del 2017: (a) DAX Alemania (^GDAXI) y (b) FTSE 100 Reino Unido (^FTSE).

    a. Genere un gráfico de densidad para el retorno^[La fórmula para calcular (log) retornos es: $r_t = log(1 + R_t) = log(\frac{P_t}{P_{t-1}}) = log(p_t) - log(p_{t-1})$] 
       de cada índice accionario.
    b. Use un *Q-Q plot* para comparar la distribución de los retornos de cada índice accionario con la distribución normal. Comente.

2. El análisis técnico consiste en detectar determinados patrones de comportamiento de los precios en el pasado, con la esperanza de que dicho patrones vuelvan a repetirse. A partir de lo anterior, se le pide:

    a. Construir un *Candlestick* para cada índice accionario y determine patrones. Comente.
    b. Construir las *Bandas de Bollinger* para cada índice accionario. Comente.
    
3. Descargue desde *Yahoo Finance* el índice de volatilidad VIX^[Chicago Board Options Exchange Market Volatility Index.] desde 1990 hasta la fecha con periodicidad mensual. Grafique, identificando los periodos de recesiones^[Los periodos de recesiones se pueden descargar desde FRED (Federal Reserve Economic Data).]. ¿Qué se observa?, ¿es útil este índice?.

```{r, eval = TRUE, echo = FALSE, warning=FALSE, message=FALSE}
# cargamos la librería 
if(!require("pacman")) install.packages("pacman")
p_load("tidyverse","tidyquant", "readxl", "extrafont")
```

```{r, eval = FALSE, echo = FALSE, warning=FALSE, message=FALSE}
font_import(pattern="[H/h]umor", prompt = FALSE)
# loadfonts(device="win")

theme_xkcd <- theme(
  panel.background = element_rect(fill="white"),
  #axis.ticks = element_line(colour=NA),
  panel.grid = element_line(colour="white"),
  #axis.text.y = element_text(colour=NA),
  axis.text.x = element_text(colour="black"),
  text = element_text(size=16, family="Humor Sans"),
  axis.line = element_line(colour = "black")
)
```

```{r, eval = TRUE, echo = FALSE}
cac <- read_xlsx("data.xlsx") %>% 
       select("date","implied_vol") %>% 
       mutate(date = as.Date(date))
```

```{r, eval = TRUE, echo = FALSE}
recessions_df <- read.table(textConnection("Peak, Trough
                                           2001-01-01, 2003-06-01
                                           2008-02-01, 2009-06-01
                                           2011-07-01, 2013-01-01
                                           2014-10-01, 2016-08-01"), 
                            sep=',',colClasses=c('Date', 'Date'), header=TRUE)

recessions_trim <-  subset(recessions_df, Peak >= min(index(cac$date)))
```

\vspace{8pt}

```{r, eval = TRUE, echo = FALSE, out.height= "45%", fig.cap ="Ejemplo con VCAC Index  de Francia", warning = FALSE, fig.align='center', fig.pos = "h"}

knitr::knit_hooks$set(plot = function(x, options){
  paste("\n \\begin{figure}[", options$fig.pos,"]\n",
        "\\caption{", options$fig.cap,"}\n",
        " \\begin{center}",
        "\\includegraphics[width=35cm,height=8cm]{",
        knitr::opts_knit$get("base.url"), paste(x, collapse = "."),
        "}\n \n",
        "\\end{center}",
        "\\textsc{Nota} -- \\scriptsize La figura 1 muestra el índice VCAC de Francia desde el 2000 hasta 2017. El color cyan representa las recesiones: 2001, 2008, 2011 y 2014. Se espera un gráfico parecido para el VIX.",
        "\n\\end{figure}\n",
        sep = '')
})

g1 <- ggplot(cac) + geom_line(mapping = aes(x = date, y = implied_vol), size = 0.75, color = "black") + 
      geom_rect(data=recessions_trim, aes(xmin = Peak, xmax = Trough, ymin=-Inf, ymax=+Inf), fill='cyan', alpha=0.2) + 
      xlab("Fecha") + ylab("VCAC") + labs(title = "VCAC Index", subtitle = "Francia: Desde 2000 hasta 2017") + theme_classic()
g1
```













