---
title: "Introducción a quantmod"
subtitle: "Aplicaciones y usos en R"
author: "Gabriel Cabrera"
date: "26 de julio de 2018"
output:
  beamer_presentation:
    toc: true
    theme: "AnnArbor"
    colortheme: "dolphin"
    fonttheme: "structurebold"
    includes:
      in_header: topmatter.tex
classoption: "aspectratio=169"
---

```{r setup, include=FALSE}
knitr::opts_chunk$set(echo = FALSE)
```

## Información de Conctacto

\begin{center}

\faSend  \enskip \href{mailto:gcabrerag@fen.uchile.cl}{gcabrerag@fen.uchile.cl} \\
\faChain \enskip \href{https://gcabrerag.netlify.com/}{gcabrerag.netlify.com} \\
\faTwitter \enskip \href{https://twitter.com/GaboC_g}{@GaboC\_g}  \\
\faGithub \enskip \href{https://github.com/GaboCg}{@GaboCg} \\
\faMapMarker \enskip Facultad de Economía \& Negocios, Universidad de Chile
\end{center}


# Introducción a **Quantmod**

## ¿Qué es **Quantmod**?

1. Es un paquete/librería diseñado para desarrollar, testear e implementar modelos estadísticos financieros.
2. A través de la función `getsymbols` podemos extraer datos financieros desde varias fuentes: Google Finance, Yahoo Finance, Federal         Reserve Bank of    St. Louis FRED (más de 11,000 series !!!) y Oanda. Incluso desde fuentes propias: MySQL , R (Rdata) y Comma Separated      Value files (csv).
3. Tiene herramientas para realizar análisis técnico.
4. Con `chartSeries` se puede graficar, al más puro estilo de los terminales de Bloomberg y/o Reuters, genial no. No obstante... nunca está   demás `ggplot2`    o `plotly` (Tufte’s Principles).


# Manos a la Obra: Obtención de Datos

## Comencemos: Preambulo

Como todo paquete se debe instalar:

```r
# Instalación package
install.packages("quantmod")
```

y posteriormente lo agregamos a nuestro script:

```{r, echo=TRUE, message=FALSE}
# Cargamos "quantmod"
library("quantmod")
```

\begin{block}{}
HINT: con ctrl + R en windows/linux y cmd + R en MAC OS agregamos más rapido comentarios (sección) en Rstudio.
\end{block}

## Función *getSymbols*

La función se compone principalmente de 5 elementos:

- Nombre del la serie (ticker o nemotecnico).
- Fuente/source (`src`), e.g: `src="google"`, `src="yahoo"`, `src="FRED"`
- Inicio de la serie (`from`), e.g: `as.Date("1990-01-01")`.  
- Fin de la serie (`to`), e.g: `as.Date("1990-01-01")`.
- periodicity, esta puede ser daily, monthly o yearly.

```r 
# Estructura de la función getSymbols
getSymbols(" ", src = , from = as.Date(" "), to = as.Date(" "), periodicity = )
```

## Obtención de Datos

A continuación obtendremos los datos del S&P 500 (**Standard & Poor 500**), aquí necesitamos saber el **ticker** o nemotécnico de la acción (**stock**) que vamos a trabajar, para *Yahoo* es **^GSPC**. Si se desea buscar otra acción basta con ir a  <https://finance.yahoo.com> y extraerlo.

```{r, echo=TRUE, message=FALSE}
getSymbols("^GSPC", src = "yahoo", from = "2010-01-01", to = "2018-07-30", periodicity = "daily")
```

## ¿Como son los datos?

```r 
# Primera 1 observaciones con las 5 primeras columnas
head(GSPC[,1:5],5)
```

```{r head, echo=FALSE}
# Primera 1 observaciones con las 5 primeras columnas
knitr::kable(head(GSPC[,1:5],5))
```

# Gráficos usando Quantmod 

## Función chartSeries

```{r chartseries, echo = TRUE, fig.width = 5.5, fig.asp = .35 , fig.align = "center"}
# Graficamos usando chartSeries sin análisis técnico 
chartSeries(GSPC, TA=NULL)
```

## Función chartSeries

Como se ve, en el eje de las x muestra el periodo y en el eje de las ordenadas el precio. La opción `TA` implica que no hay ningún análisis técnico. sin `TA` aparecen el volumen.

```r
# Graficamos usando chartSeries con volume
chartSeries(GSPC)
```
Pero cuando las series son muy largas, podemos ver tendencias pero dificulta ver cambios importantes a nivel de análisis técnico.

```r
# Graficando S&P 500 con Valume y los tres últimos meses
chartSeries(GSPC, subset = "last 3 months")
```
Con el código anterior nos enfocamos solo en los tres meses anteriores.

## Gráfico con ggplot2

Debemos cargar ggplot2, pero para esto usamos **tidyverse**

```{r, message=FALSE}
library("tidyverse")
```

luego graficamos

```r
# Usando ggplot2 
g1 <- ggplot(gspc) + geom_line(mapping = aes(index(gspc),GSPC.Adjusted))
g1 <- g1 + labs(title = "S&P 500", subtitle = "Desde Enero 2010 a 2018") + xlab("Fecha") + ylab("")
g1 <- g1 + theme_bw()
g1 
```

¿Observan algo que está mal?

# Trabajando con múltiples datos

## Oracle, Nvidia, IBM y AMD

A continuación trabajaremos con las acciones de Oracle, Nvidia, IBM y AMD, comenzamos con crear un objeto con los nombres de los tickers

```{r, eval=TRUE, echo=TRUE}
# Nuevos tickers
tickers <- c("ORCL","AMD","IBM","NVDA")
```

descargamos los datos con las características requeridas, que son las mismas que usamos anteriormente con S&P 500
```r
# descargamos los tickers
getSymbols(tickers, src = "yahoo", from = "2010-01-01", to = "2018-07-30", periodicity = "daily")
```

Acá deben tener mucha atención:
```r
# Precio de cierre
list <-  lapply(tickers, function(x) Cl(get(x)))
precio.cierre <- do.call(merge,list)
```

## Cálculo de los retornos

La formula para calcular (log) retornos es:

$$
r_t = log(1 + R_t) = log(\frac{P_t}{P_{t-1}}) = p_t - p_{t-1}
$$

donde $p_t = log(P_t)$ es llamado "log price".

A veces nos puede molestar tener tanta objetos que no vamos a utilizar:
```r
# removemos los objetos que no vamos a usar
rm(tickers, AMD, IBM, NVDA, ORCL, list)
```
Ahora pasamos a construir el retorno
```r
# calculamos los  retornos
retornos <- data.frame(apply(precio.cierre, 2, function(x) Delt(x, type = "log")),
                       fecha = index(precio.cierre)) %>%
            rename(orcl = ORCL.Close, amd = AMD.Close, ibm = IBM.Close, nvda = NVDA.Close) %>% 
            na.omit() 
```
## Cálculo de los retornos acumulados 

Si graficamos los retornos no será muy descriptivo, una forma es trabajar con su acumulado. Con la misma lógica usamos la función `cumsum()`. 

```r
# calculamos los retornos acumulados
acumulados <- data.frame(apply(retornos[1:4], 2, function(x) cumsum(x)), fecha = index(precio.cierre[-1]))
```

## Gráfico retornos acumulados

La librería ggplot2 trabaja por "capas":

1. Base de datos
2. Tipo de gráfico: geom_line, geom_point, entre otros.
3. Todo lo extra, que sería título, subtítulo, nombre de los ejes, etc.

```r
# Cambiamos la forma de los datos
reshape <- melt(acumulados, id.vars = "fecha")
```

```r
# graficamos los retornos acumulados forma 2
g3 <- ggplot(reshape) + geom_line(mapping = aes(fecha,value, color = variable))
g3 <- g3 + labs(title = "Retornos Acumulados", subtitle = "Oracle, AMD, IBM y Nvidia")
g3 <- g3 + theme_bw() + xlab("Fecha") + ylab("Retornos Acumulados")
g3 <- g3 + scale_color_manual("Tickers", values = c("red","blue","green","orange"))
g3 <- g3 + theme(legend.position = "bottom")
g3
```

# Estadística Descriptiva

## Estadística Descriptiva

Existe muchas formas de obtener la estadística descriptiva en R, un librería es `fBasics`, la que a su vez contiene test de normalidad.

```r
# cargamos la librería fBasics
library("fBasics")

# construímos un objeto con las estadística descriptiva
summary <- basicStats(retornos[1:4])[c("Mean", "Stdev", "Median", "Minimum", 
                                       "Maximum", "nobs","Skewness","Kurtosis"),]
```

## Apunte del curso

Este semestre para complementar su camino en aprender R es que podran acceder a un apunte en construcción:

- Apunte curso Finanzas I: [https://finance-r.netlify.com/](https://finance-r.netlify.com/)




