---
title: "Pauta Tarea 1"
author:  <a href="https://gcabrerag.rbind.io/"> <h3> Gabriel Cabrera </h3> </a> \newline Facultad de Economía y Negocios, Universidad de Chile, Chile
date: "2018-10-23 (updated: `r Sys.Date()`)"
linkcolor: "red"  
output: 
  html_document:
    highlight: "kate"
    toc: true
    css: styles.css
    toc_depth: 2
    toc_float:
      collapsed: false
      smooth_scroll: true
    number_sections: true
    code_folding: "show"
    include:
      after_body: footer.html
---

```{r setup, include=FALSE}
knitr::opts_chunk$set(echo = TRUE, eval = TRUE, warning = FALSE, message = FALSE)
```

---

<center> <b> Instrucciones </b> </center>
<p>


1.	Esta tarea debe ser entregada en grupos de mínimo 2 alumnos y máximo 3 alumnos. 
2.	Se debe enviar una carpeta comprimida (.zip) la que debe contener: script y un breve informe con sus resultados, incluyendo tablas, gráficos, etc., según corresponda.  El formato del infome puede ser word o pdf.
3.  El asunto del email con su tarea debe ser "Tarea 1-Finanzas 1-Apellido 1-Apellido 2-Apellido 3"
4.	La fecha de entrega es el Martes 28 de Agosto del 2018 hasta las 23:59 hrs al correo del curso:  [finance.hansen@gmail.com](finance.hansen@gmail.com). 

---

Usted es un analista de inversiones al cual se le ha encomendado la misión de construir un portafolio que buscará diversificación invirtiendo en distintas empresas. El monto a invertir es de US$1 millón.

<p>

# Selección de los datos {.tabset - .tabset-fade}

Desde [*Yahoo Finance*](https://finance.yahoo.com/) obtenga los precios  de las siguientes empresas con periodicidad mensual desde Enero del 2005 hasta Julio del 2018: Amazon (AMZN), Alphabet (GOOG), Netflix (NFLX), McDonald`s (MCD) y Coca Cola (KO)

```{r}
# Cargamos librerias
if(!require("pacman")) install.packages("pacman")
p_load("readxl","quantmod","tidyverse","reshape2","fBasics","PerformanceAnalytics","quadprog",
       "IntroCompFinR")
```

```{r}
# Nuevos tickers
tickers <- c("AMZN","GOOG","NFLX","MCD","KO")
```

```{r}
# descargamos los tickers
getSymbols(tickers, src = "yahoo", from = "2004-12-01", to = "2018-08-01", periodicity = "monthly")
```

```{r}
# Precio de cierre
list <-  lapply(tickers, function(x) Cl(get(x)))
precio.cierre <- do.call(merge,list)
```

```{r}
# removemos los objetos que no vamos a usar
rm("AMZN","GOOG","NFLX","MCD","KO", list)
```

<br>

# Retorno y estadística descriptiva {.tabset - .tabset-fade}

Para cada acción calcule el retorno y retorno acumulado, luego:

## Pregunta a {-}

```{r}
# calculamos los  retornos
retornos <- data.frame(apply(precio.cierre, 2, function(x) Delt(x, type = "log")), 
                      fecha = index(precio.cierre)) %>% 
            na.omit() 

# calculamos los retornos acumulados
acumulados <- data.frame(apply(retornos[1:5], 2, function(x) cumsum(x)), 
                              fecha = index(precio.cierre[-1]))

# Cambiamos la forma de los datos
reshape.acumulados <- melt(acumulados, id.vars = "fecha")
```

Construimos el gráfico:

```{r, fig.align='center', fig.width=6.5, fig.height=4.5,  fig.pos="H", out.extra = ''}
# graficamos los retornos acumulados
g2 <- ggplot(reshape.acumulados) + geom_line(mapping = aes(fecha, value, color = variable))
g2 <- g2 + ggtitle("Retornos Acumulados",
                   subtitle="Amazon, Alphabet, Netflix, McDonald`s y Coca Cola")
g2 <- g2 + theme_bw() + xlab("Fecha") + ylab("Retornos")
g2 <- g2 + scale_color_manual("Tickers", 
                              values = c("red","blue","green","orange", "cyan"))
g2 <- g2 + theme(legend.position = "bottom")
g2
```


## Pregunta b {-}

Construya un grafico tipo *scatter* que muestre el *trade-off* retorno-riesgo de los seis activos.


```{r}
# calculo retorno esperado y desviación estandar
mean <- apply(retornos[,1:5], 2, function(x) mean(x))
sd <- apply(retornos[,1:5], 2, function(x) sd(x))
cov  <- cov(retornos[1:5]) 
```


```{r, fig.align='center', fig.width=8.5, fig.height=4.5,  fig.pos="H"}
# graficamos el trade-off riesgo-retorno
g3 <- ggplot(mapping = aes(sd, mean, label = c("AMZN","GOOG","AAPL","MCD","KO")))
g3 <- g3 + geom_point() + geom_text(hjust = 0, vjust = 0)
g3 <- g3 + scale_y_continuous(breaks = seq(0,0.2, by = 0.01),limits = c(0,0.08))
g3 <- g3 + scale_x_continuous(breaks = seq(0,0.2, by = 0.02),limits = c(0,0.2))
g3 <- g3 + theme_bw() + xlab("Riesgo") + ylab("Retorno") +  ggtitle("Trade-off Riesgo-Retorno",
                                                                  subtitle = "Cinco activos riesgosos")
g3   
```


## Pregunta c {-}

Compute una estadística descriptiva (media, varianza, desviación estandar, skewness y kurtosis) para el retorno de cada acción y comente.

```{r}
# Estadística descriptiva
summary <- basicStats(retornos[1:5])[c("Mean", "Stdev", "Median", "Minimum", "Maximum", 
                                       "Skewness","Kurtosis"),]
```


```{r, eval=TRUE, echo = FALSE, fig.align="center", fig.cap="Estadística Descriptiva"}
knitr::kable(summary, caption = "Estadística Descriptiva", digits = round(3), align = "c")
```


## Pregunta d {-}

Usando una tasa libre de riesgo mensual igual a 0.1250% (0.00125), calcule el ratio de Sharpe para cada activo. ¿Qué activo posee el mayor ratio de Sharpe? 

```{r, eval = TRUE}
# calculo ratio de sharpe
sr <- function(rf,ra,sd){
  
      sharpe.ratio <- (ra - rf)/sd
      sprintf("el ratio de sharpe es %4f",sharpe.ratio)

}

# contruyo un auxiliar
auxiliar <- data.frame(rbind(mean,sd))

# Tasa libre de riesgo
rf <- 0.00125
```

```{r, eval = TRUE, echo = TRUE}
# Calculo ratio de sharpe
for(i in 1:ncol(auxiliar)){
   
    print(paste0(sr(rf,auxiliar[1,i],auxiliar[2,i])," de ",colnames(auxiliar[i])))
  
}
```


## Pregunta e {-}

```{r, eval = FALSE}
# Test de Jarque Bera
apply(retornos[1:5], 2, function(x) jarqueberaTest(x))  
```

<br>

# Teoría de portafolio {.tabset - .tabset-fade}

## Pregunta a {-}

Construya el portafolio de minima varianza global. Reporte los ponderadores de este portfolio, su retorno esperado y su desviación estandar.

```{r}
# portafolio de mínima varianza
globalmin <- globalMin.portfolio(mean, cov, shorts = TRUE)
globalmin
```


## Pregunta b {-}

Un portafolio cuyo retorno esperado sea igual al de Amazon (permitida venta corta). (*3 puntos*)

```{r}
efficient.portfolio(mean, cov, mean[1], shorts = TRUE)
```
    
2. Un portafolio cuyo retorno esperado sea igual al de Alphabet (permitida venta corta). (*3 puntos*)
    
```{r}
efficient.portfolio(mean, cov, mean[2], shorts = TRUE)
```

3. Un portafolio cuyo retorno esperado sea igual al de Netflix (permitida venta corta). (*3 puntos*)
    
```{r}
efficient.portfolio(mean, cov, mean[3], shorts = TRUE)
```
    
4. Un portafolio cuyo retorno esperado sea igual al de McDonald`s (permitida venta corta). (*3 puntos*)
    
```{r}
efficient.portfolio(mean, cov, mean[4], shorts = TRUE)
```
    
5. Un portafolio cuyo retorno esperado sea igual al de Coca Cola (permitida venta corta). (*3 puntos*)
    
```{r}
efficient.portfolio(mean, cov, mean[5], shorts = TRUE)
```

Reporte los ponderadores de cada portfolio, su retorno esperado y su desviación estandar.
    
    
## Pregunta c {-}

De los portafolio encontrados en (3.b) ¿cuáles son portafolio eficientes?¿por qué?.

Basta con ver que portafolios tienen menor retorno esperado con respecto al portafolio global de mínima varianza.


## Pregunta d {-}

Construya el portafolio optimo de mínima varianza (está permitido venta corta) usando una tasa libre riesgo mensual igual a 0.1250% (0.00125). Reporte los ponderadores del portfolio, su retorno esperado y su desviación estandar.

```{r}
# Tasa libre de riesgo
rf <- 0.00125

# Portafolio tangente con venta corta
port.tang <- tangency.portfolio(mean, cov, rf, shorts = TRUE)
port.tang

#sharpe ratio 
sharpe.ratio <- (port.tang$er - rf)/port.tang$sd
sharpe.ratio
```


## Pregunta e {-}

Contruya la frontera eficiente (recuerde que está permitido venta corta), utilice los mismo paràmetros utilizados en ayudantía^[Para mayor detalle de la función `efficient.frontier` ver desde la slide 31 de la ayudantía 2].

```{r}
# frontera eficiente con venta corta 
eff.front.short <- efficient.frontier(mean, cov, nport = 25, alpha.min = -2, alpha.max = 1.5, 
                                      shorts = TRUE)
eff.front.short
```


## Pregunta f {-}

Grafique la frontera eficiente identificando el portafolio de mínima varianza, portafolio tangente y la tasa libre de riesgo.

```{r, fig.align='center', fig.width=6.5, fig.height=4,  fig.pos="H"}
g4 <- ggplot() + geom_point(mapping = aes(eff.front.short$sd, eff.front.short$er, color = "1"))
g4 <- g4 + geom_point(mapping = aes(sd, mean, color = "2")) 
g4 <- g4 + geom_point(mapping = aes(port.tang$sd, port.tang$er, color = "3")) 
g4 <- g4 + geom_point(mapping = aes(globalmin$sd, globalmin$er, color = "4"))
g4 <- g4 + geom_abline(intercept = rf, slope = sharpe.ratio)
g4 <- g4 + scale_y_continuous(breaks = seq(-0.005,0.2, by = 0.01), limits = c(-0.005,0.1)) 
g4 <- g4 + scale_x_continuous(breaks = seq(0,0.32, by = 0.02), limits = c(0,0.32)) 
g4 <- g4 + scale_color_manual("", values = c("black","blue", "red", "orange"), 
                              labels = c("Frontera", "Stocks 1", "Tang. Port","Min var."))
g4 <- g4 + theme_bw() + xlab("Riesgo") + ylab("Retorno")
g4 <- g4 + ggtitle("Trade-off Riesgo-Retorno", 
                   subtitle = "Cinco activos riesgosos & minima varianza")
g4 <- g4 + theme(legend.position = "bottom")
g4 
```


## Pregunta g {-}

```{r}
# Portafolio tangente sin venta corta
port.tangnoshort <- tangency.portfolio(mean, cov, rf, shorts = FALSE)
port.tangnoshort
```

Repita (3.d) pero ahora la venta corta no está permitida, comente. 