---
title: "La gran familia R Apply"
subtitle: "```r emojifont::emoji('alien') ``` <br><br> Sesión 3"
author: "Gabriel Cabrera G."
date: "25/05/2018"
output:
  xaringan::moon_reader:
    css: ["default", "rladies", "rladies-fonts"]
    lib_dir: libs
    nature:
      highlightStyle: github
      highlightLines: true
      countIncrementalSlides: false
      ratio: '16:9'
    includes:  
      in_header: header.html
---

```{r setup, include=FALSE}
options(htmltools.dir.version = FALSE)
knitr::opts_chunk$set(tidy = FALSE, eval = FALSE, encoding = "utf-8")
```

class: inverse, center, middle

<iframe src="https://giphy.com/embed/ToMjGpRhf96j23aTc5i" width="480" height="361" frameBorder="0" class="giphy-embed" allowFullScreen></iframe><p><a href="https://giphy.com/gifs/jack-black-knowledge-heatvision-and-ToMjGpRhf96j23aTc5i"></a></p>

><div align="center">
  "Por la falta de un clavo fue que la herradura se perdió. <br>
  Por la falta de una herradura fue que el caballo se perdió. <br>
  Por la falta de un caballo fue que el caballero se perdió. <br>
  Por la falta de un caballero fue que la batalla se perdió. <br>
  Y así como la batalla, fue que un(a) reino se perdió. <br>
  Y todo porque fue un clavo el que faltó. <br>
 <div align="right"> -  George Herbert" </div>
 </div>

---
class: inverse, center, middle


# Mantenerse en Contacto

<a href="mailto:gcabrerag@fen.uchile.cl"><i class="fa fa-paper-plane fa-fw"></i>&nbsp; gcabrerag@fen.uchile.cl</a><br>
<a href="https://gabocg.github.io/personal_site/"><i class="fa fa-link fa-fw"></i>&nbsp; gabocg.github.io</a><br>
<a href="https://twitter.com/GaboC_g"><i class="fa fa-twitter fa-fw"></i>&nbsp; @GaboC_g</a><br>
<a href="http://github.com/GaboC_g"><i class="fa fa-github fa-fw"></i>&nbsp; @GaboC_g</a><br>
<a href="http://pregrado.fen.uchile.cl/"><i class="fa fa-map-marker fa-fw"></i>&nbsp; Facultad de Economía & Negocios, Universidad de Chile </a>


---
class: inverse, center, middle

# Una familia que nunca olvidaras....

---
# La Familia

La familia `apply` son una **alternativa a los loops**, que facilitan la programación funcional (PF). Recordemos que un lenguaje FP significa que provee tantas herramientas para la creación y manipulación de funciones (por eso existen en parte tantas librerías!!!)  

<center><iframe src="https://giphy.com/embed/YeLsS65XBEk7e" width="480" height="270" frameBorder="0" class="giphy-embed" allowFullScreen></iframe><p><a href="https://giphy.com/gifs/cant-the-godfather-YeLsS65XBEk7e"></a></p></center>

---
# La Familia: con sus parientes...

* apply : Es genérico aplica una función a una matriz por fila como columnas.

* lapply: aplica una función a cada elemento de una lista y la devuelve en forma de lista.

* sapply: Se diferencia con apply en que opera con listas. Recibe una lista y devuelve un vector

* vapply: Devuelve un vector con la longitud que tiene cada una de las listas introducidas como parámetro.

* mapply: Realiza operaciones entre matrices y devuelve una lista o vector.

* tapply: Realiza una operación (parámetro 3) respecto a un vector (parámetro 1) agrupada por los factores                    que se indiquen como argumento (parámetro 2).

---

# `apply`: El padrino

Para no complicar la situación vamos a trabajar en dos dimensiones, o matrices.

* `X`, la matriz 
* `MARGIN`, un vector que tiene las dimensiones para aplicar.
* `FUN`, un función. 

```{r,eval=TRUE,echo=TRUE}
a <- matrix(rnorm(20, 0, 10), nrow = 4)

# Por fila
apply(a, 1, mean)

# Por columna
apply(a, 2, mean)
```

---
# `apply`: El padrino con sus propias funciones

Digamos que vemos números negativos y queremos solo aquellos con valores positivos. ¿cuantos números negativos tiene cada columna, usando `apply`?

```{r,eval=TRUE,echo=TRUE}
# Creamos una matriz con los datos
m <- matrix(data=cbind(rnorm(30, 0), rnorm(30, 2), rnorm(30, 5)), nrow=30, ncol=3)

# vemos m
head(m,5)

# aplicamos apply por columna
apply(m, 2, function(x) length(x[x<0]))
```

---
# Usando Lapply & Sapply

Ambas funciones actuan de forma similar, sobre un conjunto de datos o listas. `sapply` actuara sobre una lista o vector y retorna un vector.

```{r,eval=TRUE,echo=TRUE}
sapply(1:3, function(x) x^2)
```

En cambio, `lappy` genera una lista.

```{r,eval=TRUE,echo=TRUE}
lapply(1:3, function(x) x^2)
```

---
# `unlist()` + `lapply()` = `sapply()`  

No obstante pueden usar `unlist()` con `lapply()` para devolver un vector.

```{r,eval=TRUE,echo=TRUE}
unlist(lapply(1:3, function(x) x^2))
```

# `vapply()`

```{r,echo=TRUE,eval=TRUE}
x <- list(A = 1, B = 1:3, C = 1:7)
x
```
---

# `Mapply()`

Suma el primer elemento de cada vector, después el segundo y así sucesivamente:

```{r,echo=TRUE,eval=TRUE}
mapply(sum, 1:5, 1:5, 1:5) 
```


Repite cada elemento del primer vector el número de veces que indique el segundo vector:

```{r,echo=TRUE,eval=TRUE}
mapply(rep, 1:4, 4:1)
```

---
# `tapply()`

```{r,echo=TRUE,eval=TRUE}
x <- 1:20
x

y <- factor(rep(letters[1:5], each = 4))
y

tapply(x, y, sum)
```

---
class: inverse, center, middle

# Funciones

---

# Comencemos con lo básico:

Las funciones en R son objetos de primer orden, esto significa que podemos trabajar con ellos como cualquier otro objeto en R.

```{r,echo=TRUE,eval=TRUE}
f <- function(x){
  x*x
}
```

```{r,echo=TRUE,eval=TRUE}
typeof(f)
```

En una lista
```{r,echo=TRUE,eval=TRUE}
list(f)
```
---

# Comencemos con lo básico: todos los caminos...

pasar a otra "variable"
```{r,echo=TRUE,eval=TRUE}
g <- f
g(3)
```

o inclusive nunca cargarla a un nombre en específico:

```{r,echo=TRUE,eval=TRUE}
{function(x) x*x*x}(3)
```

Lo último es lo que se suele usar en la programación funcional.

---
# Parte de una función

Las dos partes de una función son los argumentos (`formals`) y el código (`body`). A continuación programaremos la distancia entre dos puntos/coordenadas:

```{r,eval=TRUE,echo=TRUE}

gcd <- function(loc1, loc2)
{
  deg2rad <- function(deg) return(deg*pi/180)

  lat1 <-  deg2rad( loc1[1] )
  lat2 <-  deg2rad( loc2[1] )
  long1 <- deg2rad( loc1[2] )
  long2 <- deg2rad( loc2[2] )

  R <- 6371 # el promedio del radio de la tierra en kilómetros.
  d <- acos(sin(lat1)*sin(lat2) + cos(lat1)*cos(lat2) * cos(long2-long1)) * R

  return(paste0("la distancia en km es: ",d)) # distancia en kilometros.
}
```

---
# Parte de una función: alguien dijo `formals` y `body` 

```{r,eval=TRUE,echo=TRUE}
formals(gcd)
```

```{r,eval=TRUE,echo=TRUE}
body(gcd)
```

---
# Parte de una función: [I walk 500 miles](https://www.youtube.com/watch?v=tbNlMtqrYS0)
¿Cuál es la distancia entre mi casa y la FEN?

```{r,eval=TRUE,echo=TRUE}
data.1 <- data.frame(latitud = -33.4682697, longitud = -70.64409920000003)
data.2 <- data.frame(latitud = -33.442075 , longitud = -70.63584200000003)
gcd(data.1,data.2)
```
---

class: inverse, center, middle

# purrr

---

# purrr: mucho más que simples ronroneos..... miau!!!

Es una librería del `tidyverse` con mejoras en la programación funcional en R con enfoque en funciones puras y estables. 

<center><iframe src="https://giphy.com/embed/snSZoVOmBN8Aw" width="480" height="270" frameBorder="0" class="giphy-embed" allowFullScreen></iframe><p><a href="https://giphy.com/gifs/kitty-miau-mur-snSZoVOmBN8Aw"></a></p></center>


```{r,eval=TRUE,echo=TRUE,message=FALSE}
library("tidyverse")
library("repurrrsive")
```

---
# purrr: con Star Wars... 

Corramos esto:
```r 
View(sw_people)
``` 

Luego respondamos 

* Quien es la primera persona en `sw_people`? 
* En cuantas naves espaciales ha estado cada personaje?

<center><iframe src="https://giphy.com/embed/UsmcxQeK7BRBK" width="480" height="288" frameBorder="0" class="giphy-embed" allowFullScreen></iframe><p><a href="https://giphy.com/gifs/star-wars-yoda-the-force-UsmcxQeK7BRBK"></a></p></center>

---
# La listas:

## Quien es la primera persona en `sw_people`

```r
sw_people[[1]]

```
## Una lista dentro de una lista

```r
sw_people[1]

```

---

# La función `map()` de la librería purrr:

```r
map( .x, .f, ...)
```

- Para cada elemento de `.x` hacer `.f`:
- `.x` puede ser un vector, lista o data frame.


volviendo a nuestra pregunta ¿En cuantas naves espaciales ha estado cada personaje?

comencemos con Luke:

```r
luke <- sw_people[[1]]
length(luke$starships)
```

y Chewbacca:

```r
chewie <- sw_people[[13]]
length(chewie$starships)
```

---

# Transformemos esto en una deliciosa receta...

```r
~ length(.x$starships)
```

* `~`: Una formula 
* `.x`: El "pronombre" de purrr para un elemento de nuestro vector  
* Esta receta transforma el segundo argumento a `map()`.

```r
map(sw_people, ~lenght(.x$starships))
```

---

# `map()` & amigos

Recuerdan a los señores  `lapply`/`sapply`/`vapply`, bueno a hora vuelven en forma de funciones en `purrr`:

* `map()` : Retorna una lista.
* `map_lgl()`: Retorna un vector lógico.
* `map_int()`: Retorna un *integer vector*
* `map_dbl()`: Retorna un *double vector*
* `map_chr()`: Retorna un *character vector*
* `map_df()`/`map_dfr()` : Retorna un data frame por fila.
* `map_dfc()`:: Retorna un data frame por columna. 

Ahora se podría responder:

- ¿Cuál es color del cabello de cada personaje?
- ¿Es el personaje hombre?
- ¿cuanto pesa cada personaje?

---
# Otra mirada a `map()` 

```r
map(.x,.f = ~ HACE ALGO CON .x)
```

`.f` puede ser:

- Una formula.
- un *string* o *integer* (extraer un nombre por e.g) 
- una función.

## `.f` puede ser formula.

```r
map_int(sw_people, ~ length(.x[["starships"]]))
map_chr(sw_people, ~ .x[["hair_color"]])
map_chr(sw_people, ~ .x[["mass"]])
```
 
---
## `.f` puede ser *string*  o *integer* 

```r
map_chr(sw_people, ~ .x[["hair_color"]])
map_chr(sw_people, "hair_color")
```

## `.f` puede ser una función

```r
char_starships <- map(sw_people, "starships")
map_int(char_starships, length)
```
o

```r
map(sw_people, "starships") %>% map_int(length)
map_int(sw_people, ~ length(.x[["starships"]]))
```

---

# Ejercicios:

1. Qué pelicula tiene más personajes?

```r
map(sw_films, "characters") %>%
  map_int(length) %>%
  set_names(map_chr(sw_films, "title")) %>%
  sort()

```

2. Números de colores de ojo por especie?

```r
sw_species[[1]]$eye_colors

map_chr(sw_species, "eye_colors") %>%
  strsplit(", ") %>%
  map_int(length) %>%
  set_names(map_chr(sw_species, "name"))
```

---
class: inverse, center, middle

<iframe src="https://giphy.com/embed/jUwpNzg9IcyrK" width="480" height="360" frameBorder="0" class="giphy-embed" allowFullScreen></iframe><p><a href="https://giphy.com/gifs/the-simpsons-scared-homer-simpson-jUwpNzg9IcyrK"> **Gracias !!!**</a></p>


