---
header-includes:
- \usepackage{hyperref}
- \hypersetup{
     colorlinks=true,
     linkcolor=blue,
     filecolor=cyan,      
     urlcolor=magenta,
 }
- \addtolength{\skip\footins}{2pc plus 0pt}
- \usepackage{ragged2e}

- \usepackage{xcolor}

- \usepackage{fancyhdr}
- \usepackage{lipsum}
- \pagestyle{fancy}

- \fancyhead[LO,LE]{Universidad de Chile}
- \fancyhead[RO,RE]{Finanzas I}
- \fancyfoot[C,C]{\thepage}
- \fancypagestyle{plain}{\pagestyle{fancy}}
- \renewcommand{\headrulewidth}{0.4pt}% Default \headrulewidth is 0.4pt
- \renewcommand{\footrulewidth}{0.4pt}% Default \footrulewidth is 0pt

# hace que el output del código se pequeño, en este caso small
# - \DefineVerbatimEnvironment{Highlighting}{Verbatim}{fontsize=\small,commandchars=\\\{\}}

# hace que el output de la consola se pequeño, en este caso small
# - \makeatletter
# - \def\verbatim{\small\@verbatim \frenchspacing\@vobeyspaces \@xverbatim}
# - \makeatother

- \setlength{\parskip}{5pt}

# - \usepackage{framed}
# - \definecolor{shadecolor}{RGB}{248,248,248}
# - \renewenvironment{Shaded}{\vspace{1em}\begin{snugshade}}{\end{snugshade}\vspace{0.25em}}
# - \renewenvironment{Shaded}{\vspace{1em}}{\vspace{1em}}

fontsize: 11pt
geometry: margin=1in
output: 
    pdf_document:
      number_sections: true
---

\begin{center}
			%\vspace{1cm}
			\includegraphics[width=1cm]{logo.jpg}\\
			\large{\textbf{ENFIN415}}\\
			\LARGE{\textbf{Finanzas I}}\\
			\textsc{Tarea 2}\\
			\smallskip
\end{center}

\small{ \noindent \textsc{\textbf{Profesor}: \textit{Erwin Hansen S.}}}

\small{ \noindent \textsc{\textbf{Ayudantes}: \textit{Ignacio Benavides, Gabriel Cabrera, Boris Pasten, Sebastián Piña y Ewald Stark}}} 

\textsc{\textsc{\textbf{Fecha}: \textit{`r format(Sys.time(), '%d %B %Y')`}}}

\vspace{0.1cm}


```{r setup, include=FALSE}
knitr::opts_chunk$set(echo = FALSE, eval = FALSE)
```

\noindent\rule{\textwidth}{0.5pt}

\vspace{-2pt}

\begin{center}
\textbf{Instrucciones}
\end{center}

1.	Esta tarea debe ser entregada en grupos de mínimo 2 alumnos y máximo 3 alumnos. 
2.	Se debe enviar una carpeta comprimida (.zip) la que debe contener: script y un breve informe con sus resultados, incluyendo tablas, gráficos, etc., según corresponda.  El formato del infome puede ser word o pdf.
3.  El asunto del email con su tarea debe ser "Tarea 2-Finanzas 1-Apellido 1-Apellido 2-Apellido 3"
4.	La fecha de entrega es el Viernes 2 de Noviembre del 2018 hasta las 23:59 hrs al correo del curso: \href{mailto:finance.hansen@gmail.com}{finance.hansen@gmail.com}. 

\vspace{-10pt}

\noindent\rule{\textwidth}{0.5pt}

\vspace{-2pt}

# Pregunta 1: Bonos, Convexidad y Duración {-}

1. Suponga 2 bonos que poseen clasificación Aaa por Moody ("DAAA") que fue emitido el 25 de Agosto del 2017, ambos tienen un principal de 100 y pagan una tasa cupón de 10\%. El plazo de vencimiento de ambos bonos es 4 años y los pagos de los cupones son 1 vez al año vencido. Uno de los bonos es tipo francés y el otro tipo americano o Bullet. Se determinó que la yield del bono es comparable con la yield de un bono con clasificación Aaa. Para cada bono: \vspace{5pt}


    a. Calcule el precio del Bono.
    
```{r}
    yield <- getSymbols(Symbols = "DAAA", src = "FRED", auto.assign = FALSE)
    yield <- as.numeric(subset(yield["2017-08-25"]))*0.01
    
    # Construimos las funciones 
    # p: valor nominal; tc: tasa cupón; t: madurez; y: yield to maturity
    precio_bullet <- function(p,tc,t,y){
      pago <- c(rep(tc*p, t - 1),p*(1 + tc))
      pago <- as.data.frame(pago)
      pago$t <- as.numeric(rownames(pago))
      pago$factor_desc <- 1 / (1 + y)^(pago$t)
      pago$valor_prese <- pago$factor_desc*pago$pago
      sum(pago$valor_prese)
    }
    
    precio_bullet <- precio_bullet(100,0.1,4,0.08)  # yield = 8%
    precio_bullet 
    
    precio_frances <- function(p,tc,t,y){
      
      cuota <- p*(tc*(1+tc)^(t))/((1+tc)^(t) - 1)
      
      pago <- c(rep(cuota, t))
      pago <- as.data.frame(pago)
      pago$t <- as.numeric(rownames(pago))
      pago$factor_desc <- 1 / (1 + y)^(pago$t)
      pago$valor_prese <- pago$factor_desc*pago$pago
      sum(pago$valor_prese)
    }
    
    precio_frances <- precio_frances(100,0.1,4,0.08) # yield = 8% 
    precio_frances
```
    
    
    b. Calcule ambas duraciones y convexidad. ¿Cuál es mayor?¿Por qué?

```{r}
    # duracion de Macaulay función
    macaulay <- function(y,n,c){
      mac <- (1 + y)/y - (1+y+(n*(c-y)))/(c*((1+y)^n -1) + y)
      print(mac)
    }


    duracion_frances <- function(p,tc,t,y){
      
      cuota <- p*(tc*(1+tc)^(t))/((1+tc)^(t) - 1)
      
      pago <- c(rep(cuota, t))
      pago <- as.data.frame(pago)
      pago$t <- as.numeric(rownames(pago))
      pago$arriba <- pago$pago*pago$t*(1+y)^{-pago$t}
      pago$abajo <- pago$pago*(1+y)^{-pago$t}
      duracion <- sum(pago$arriba)/sum(pago$abajo)
      
      print(duracion)
    }

    
    # duracion bullet
    duration(precio_bullet, 10, 4, 100, 1, modified = FALSE)
    
    # duracion modificada bullet
    duration(precio_bullet, 10, 4, 100, 1, modified = FALSE)
    
    # duracion frances
    duracion_frances(100,0.1,4,0.08)
    
```
    
    c. Usando las duraciones y la convexidad, calcule el efecto de un aumento en la tasa de rendimiento de mercado en             un 4%.

    
# Pregunta 2: Derivados, Opciones y Futuros {-}


1. Considere una opción put con vencimiento en 2 años sobre una acción que no paga dividendos, activo subyacente que tiene un precio hoy de \$50, el precio de ejercicio es de $52 y la tasa libre de riesgo de 5\%. Teniendo en cuenta que cada 1 año, el movimiento ascendente en el precio del subyacente es 20\% y descendente de -20\%, responda: \vspace{5pt}

    a. Contruya el árbol de valoración binomial de la opción call Europea
    
    ```{r, message = FALSE}
if(!require("pacman")) install.packages("pacman")
p_load("fOptions")
```

```{r,fig.width = 6, fig.height = 4, fig.align = "center"}
CRRTree.1 = BinomialTreeOption(TypeFlag="pe",S=50, X=52, Time=2,r=0.05,b=0.05,sigma=0.2,n=2)
CRRTree.1

BinomialTreePlot(CRRTree.1, dy = 1, cex = 0.8, ylim = c(-6, 7), xlab = "n", ylab = "valores Opción") 
title(main = "Arbol Binomial Put Europea")
```
    
    b. Contruya el árbol de valoración binomial de la opción call Americana.
    
    ```{r,fig.width = 6, fig.height = 4, fig.align = "center"}
CRRTree.1 = BinomialTreeOption(TypeFlag="pa",S=50, X=52, Time=2,r=0.05,b=0.05,sigma=0.2,n=2)
CRRTree.1

BinomialTreePlot(CRRTree.1, dy = 1, cex = 0.8, ylim = c(-6, 7), xlab = "n", ylab = "valores Opción") 
title(main = "Arbol Binomial Put Europea")
```

    c. ¿Cuál de las dos opciones put tiene mayor valor en $t = 0$ y por qué se genera dicha diferencia?



2. A continuación deberá valorizar las opciones  más cercanas a estar *at the Money* de Coca-Cola Company ("KO") con fecha de expiración 2018-11-16 por medio del modelo Black-Scholes, para esto asuma: \vspace{5pt}

    - Usted se encuentra en la fecha 2018-10-05.
    - El *time to maturity* es una fracción del año.
    - La volatilidad se obtiene del retorno diario de los últimos 3 años\footnote{Multiplique por $\sqrt{252}$ para anualizar.}. 
    - La tasa libre de riesgo se obtiene del *3-Month Constant Maturity Treasury* (DGS3MO).
    - No se paga dividendos. 
    
    \vspace{10pt}
    
    ¿Qué puede concluir?
    
