---
title: "Quantitative Financial Modelling Framework"
subtitle: Aplicaciones y usos en R
author: "Gabriel Cabrera G."
date: "26 de marzo del 2018"
classoption: "aspectratio=169"

output:
   beamer_presentation:
      keep_tex: true
      slide_level: 2
      toc: true
      theme: "AnnArbor"
      colortheme: "dolphin"
      fonttheme: "structurebold"
---



```{r setup, include=FALSE}
knitr::opts_chunk$set(echo = FALSE)
```
# Introducción a **Quantmod**

## ¿Qué es **Quantmod**?

- Es un paquete/librería diseñado para desarrollar, testear e implementar modelos estadísticos financieros.
- A través de la función `getSymbols` podemos extraer datos financieros desde varias fuentes: Google Finance, Yahoo Finance, Federal         Reserve Bank of St. Louis FRED (más de 11,000 series !!!) y Oanda. Incluso desde fuentes propias: MySQL , R (Rdata) y Comma Separated      Value files (csv).
- Tambien se puede usar **BatchGetSymbols** como alternativa, pero no es tan organizado (espíritu *tidy*) con los datos como                 **Quantmod**.
- Tiene herramientas para realizar análisis técnico.
- Con `chartSeries` se puede graficar, al más puro estilo de los terminales de Bloomberg y/o Reuters, genial no. No obstante... nunca está   demás `ggplot2` o `plotly` (Tufte`s Principles).


# Manos a la Obra: Obtención de Datos

## Comencemos: Preambulo

Como todo paquete se debe instalar:

```r
# Instalación package
install.packages("quantmod")
```

y posteriormente lo agregamos a nuestro script:

```{r include=FALSE, cache=FALSE, message=FALSE, echo = FALSE}
# Cargamos "quantmod"
suppressMessages(require("quantmod"))
```

```r
# Cargamos "quantmod"
require("quantmod")
```

> Nota: con `ctrl + R` en windows y `cmd + R` en MAC OS agregamos más rapido comentarios (sección) en Rstudio.

## Función *getSymbols*

La función se compone principalmente de 5 elementos:

- Nombre del la serie (ticker o nemotecnico).
- enviaroment/ambiente (`env`)
- Fuente/source (`src`), e.g: `src="google"`, `src="yahoo"`, `src="FRED"`
- Inicio de la serie (`from`), e.g: `as.Date("1990-01-01")`.  
- Fin de la serie (`to`), e.g: `as.Date("1990-01-01")`.

```r 
# Estructura de la función getSymbols
getSymbols(" ", env =  , src = , from = as.Date(" "), to = as.Date(" "))
```

> Nota: El uso de 'env' no es necesario (ver apunte adjunto).

## Obtención de Datos

A continuación obtendremos los datos del S&P 500 (**Standard & Poor 500**), aquí necesitamos saber el **ticker** o nemotécnico de la acción (**stock**) que vamos a trabajar, para *Yahoo* es **^GSPC**. Si se desea buscar otra acción basta con ir a  <https://finance.yahoo.com> y extraerlo.


```r
getSymbols("^GSPC", src = "yahoo", from = as.Date("1960-01-04")
           , to = as.Date("2010-01-01"))
```

```{r get, message=FALSE}
getSymbols("^GSPC", src = "yahoo", from = as.Date("1960-01-04"), to = as.Date("2010-01-01"))
```


## ¿Como son los datos?

```{r head, echo=TRUE}
# Primera 1 observaciones con las 5 primeras columnas
head(GSPC[,1:5],1)

```

```r
# Ver la base
View(GSPC)

```

```{r class, echo = TRUE}
# Clase de los datos
class(GSPC)

```

## xts & zoo

- Como vamos a estar trabajando con series de tiempo, quantmod las descargará como objeto `xts` (*eXtensible Time Series*).
- Este es una extensión de `zoo`. 
- La mayoría de los detalles de `zoo` funcionan con `xts`.
- No es necesario cargar la libreria de `zoo` y `xts`, dado que quantmod las carga en el `require`.

# Gráficos usando Quantmod 

## Función chartSeries

```{r chartseries, echo = TRUE, fig.width = 5.5, fig.asp = .35 , fig.align = "center"}
# Graficando S&P 500
chartSeries(GSPC, TA=NULL)
```

## Función chartSeries

Como se ve, en el eje de las x muestra el periodo y en el eje de las ordenadas el precio. La opción `TA` implica que no hay ningún análisis técnico. sin `TA` aparecen el volumen.

```r
# Graficando S&P 500 con Valume
chartSeries(GSPC)
```

Pero cuando las series son muy largas, podemos ver tendencias pero dificulta ver cambios importantes a nivel de análisis técnico.

```r
# Graficando S&P 500 con Valume
chartSeries(GSPC, subset = "last 3 months")
```

Con el código anterior nos enfocamos solo en los tres meses anteriores.

# Análisis Técnico 

## Bandas de Bollinger 

El análisis Técnico se divide en cuatro tipo: Tendencia (*Trend*), Volatilidad (*Volatility*), Momentum (*Momentum*) y Volumen (*Volume*).
Uno de los más utilizados son las bandas de Bollinger, las que son formadas por tres líneas.

- La línea central (*Middle Line*, ML) es una media móvil simple.

\centering
$SMA  = \frac{P_{M} + P_{M-1} + ... + P_{M - (n-1)}}{n} = ML$


- La línea superior (*Top Line*, TL) es la misma línea central pero desplazada hacia arriba a un número determinado de desviaciones estándares (D).

$TL = ML + (D * \sigma)$

- La línea inferior (*Bottom Line*, BL) es la línea central desplazada hacia abajo al mismo número de desviaciones estándares.

$BL = ML - (D * \sigma)$

## Bandas de Bollinger con quantmod

Realizar las Bandas no es difícil:
```r
# Bandas de Bollinger 
chartSeries(GSPC, subset = "last 3 months")
addBBands()
```

`addBBands` tiene las siguientes opciones 
```r
addBBands(n = 20, sd = 2, ma= "SMA", draw = "bands", on = -1)
```

Donde `n` es el numero de periodo de la media movil, `sd` las desviaciones estandar y `ma` el tipo de media movil.

## Otros tipos de Análísis en quantmod

**Tendencia**:

|     INDICATOR                                  |	TTR NAME |	QUANTMOD NAME |
|------------------------------------------------|-----------|----------------|
|Welles Wilder`s Directional Movement Indicator |  	ADX      | addADX         | 
|Double Exponential Moving Average               |	DEMA     | addDEMA        |
|Exponential Moving Average	                     | EMA	     | addEMA         |
|Simple Moving Average	                         | SMA	     | addSMA         |
|Parabolic Stop and Reverse	                     | SAR      | addSAR         |
|Exponential Volume Weighted Moving Average      |	EVWMA    | addEVWMA       |
|Moving Average Convergence Divergence	         | MACD     | addMACD        |
|Triple Smoothed Exponential Oscillator	         | TRIX     | addTRIX        |
|Weighted Moving Average	                       | WMA	     | addWMA         |
|ZLEMA	                                         | ZLEMA    |addZLEMA        |

## 

**Volatility**:

|INDICATOR          | TTR NAME	| QUANTMOD NAME |
|-------------------|-----------|---------------|
|Average True Range	| ATR       |	addATR        |
|Bollinger Bands	  | BBands    |	addBBands     |
|Price Envelope     |	N/A	      | addEnvelope   |

**Volume**:

|INDICATOR	        |TTR NAME	  | QUANTMOD NAME |
|-------------------|-----------|---------------|
|Chaiken Money Flow	|CMF	      | addCMF        |
|Volume	            |N/A        |	addVo         |

## 

**Momentum**:

|INDICATOR	                | TTR NAME	| QUANTMOD NAME|
|---------------------------|-----------|--------------|
|Commodity Channel Index    |	CCI       |	addCCI       |
|Chande Momentum Oscillator|	CMO	      | addCMO       |
|Detrended Price Oscillator	| DPO	      | addDPO       |
|momentum	                  |addMomentum|              |
|Rate of Change	            | ROC	      | addROC       |
|Relative Strength Indicator|	RSI       |	addRSI       |
|Stocastic Momentum Index	  | SMI	      | addSMI       |
|Williams %R	              | WPR	      | addWPR       |

# Multiples datos 

## Nvidia, AMD, Oracle e IBM

Ahora descargaremos más de una acción: Nvidia, AMD, Oracle e IBM 

```r
# Extracción múltiples series
getSymbols(c("ORCL","AMD","IBM","NVDA"),src = "yahoo", 
from = as.Date("2000-01-01"), to = as.Date("2018-01-01"))
```

En el `Environment` se ve que hay cuatro objetos, pero con distintas fechas. Esto es debido que las empresas comenzaron a transar en distintos periodos. Puede existir el caso en que se necesite unir los cuatro objetos considerando como inicio la fecha de la empresa más nueva, para esto:

- Se puede "pasar" a `data.frame`

```r
# Ejemplo de xts a data frame
nvda <- as.data.frame(NVDA)
```

##

posteriormente usar `dplyr` del tidyverse y aplicar `merge`

```r
# merge dos objetos
base <- merge(nvda,orcl, by = "date") 
``` 

- La otra forma que es más directa:

```r
# Seleccionar una columna para crear nuevo objeto
ORCL_1 <- ORCL$ORCL.Close
``` 
y usar: 

```r
# merge para xts
merge_base <- merge.xts(ORCL,AMD)
``` 

# Aplicación I 

## Actividad

1. Usando **quantmod** descargue el índice del **IPSA**, desde el 2000 a la fecha.
2. Calcule las bandas de Bollinger usando chartSeries (el intervalo de tiempo lo decide usted).
3. Construya la serie de retorno del índice en un objeto nuevo.
4. Obtenga la media y varianza de la serie construida en el punto anterior.
5. Repita los item del 1 al 4 con el índice **IGPA**
6. Grafique los retornos acumulados de los dos índices usando simplemente `plot`.
7. Ahora con `ggplot2`.
8. Guarde sus cálculos en un csv, para poder abrirlo en el futuro en el "programa" que usted desee.
